臺灣高等法院臺中分院刑事判決　
111年度上訴字第2069號
上  訴  人  
即  被  告  王于軒


選任辯護人  周復興律師
上列上訴人即被告因毒品危害防制條例等案件，不服臺灣臺中地
方法院110年度訴字第2159號，中華民國111年1月26日第一審判
決（起訴案號：臺灣臺中地方檢察署110年度偵字第33060號、第
37103號），提起上訴，本院判決如下：
    主    文
上訴駁回。
    犯罪事實及理由
一、本院審判範圍：
  ㈠按對於判決之一部上訴者，其有關係之部分，視為亦已上訴
    。但有關係之部分為無罪、免訴或不受理者，不在此限。上
    訴得明示僅就判決之刑、沒收或保安處分一部為之。刑事訴
    訟法第348條定有明文。參諸刑事訴訟法第348條第3項規定
    立法理由，宣告刑、數罪併罰所定之應執行刑、沒收，倘若
    符合該條項的規定，已得不隨同其犯罪事實，而單獨成為上
    訴之標的，且於上訴人明示僅就刑上訴時，第二審法院即不
    再就原審法院所認定之犯罪事實為審查，而應以原審法院所
    認定之犯罪事實，作為論認原審宣告刑、執行刑妥適與否的
    判斷基礎。
  ㈡本件上訴人即被告甲○○（下稱被告）提起上訴，其理由狀之
    記載，係針對原審未依刑法第59條規定，就被告所為販賣毒
    品未遂犯行酌減其刑，及未宣告緩刑。於本院審理時被告及
    選任辯護人明示僅對原審之量刑部分上訴等語（見本院卷第
    74頁)，並撤回除「量刑部分」以外之其他部分之上訴，有
    撤回上訴聲請書在卷可稽（見本院卷第87頁)，故本件被告
    上訴範圍只限於原判決之刑部分，其餘部分，則不在上訴範
    圍，依上揭說明，本院僅就原審判決量刑妥適與否進行審理
    ，至於其他部分，則非本院審查範圍，合先敘明。
二、本案據以審查原審量刑當否之原判決所認定犯罪事實及論罪
    部分：
　㈠原判決犯罪事實：
    林新偉（由原審另行審結）、甲○○、彭威翔均明知甲基安非
    他命、愷他命、4-甲基甲基卡西酮、甲基-N,N-二甲基卡西
    酮、硝甲西泮、硝西泮、2-胺基-5-硝基二苯酮分別屬毒品
    危害防制條例第2條第2項第2款、第3款、第4款所列之第二
    級至第四級毒品，非經許可不得販賣，竟共同意圖營利，由
    林新偉於民國110年3、4月間發起以微信帳號群組名稱「大
    聯盟24H」為首之持續性、牟利性且有結構性之販毒組織，
    並於110年8月間起，陸續招募彭威翔（綽號大聖）、甲○○（
    綽號雞腿）等人參與該犯罪組織，該組織分工為：由林新偉
    負責提供工作機給集團成員，並負責供應毒品給司機、向司
    機收取毒品款項及發放薪水，另與甲○○負責輪流持工作機，
    負責發送毒品廣告接收購毒者之訊息及與司機聯絡交付對象
    （俗稱總機或控機），彭威翔則擔任送毒司機負責出面與購
    毒者交易，亦即持林新偉提供之毒品，再依控機人員以FACE
    TIME通訊軟體指示前去交付毒品、收取價款，迨交易完畢後
    ，再將販毒款項交予林新偉，甲○○則得以獲得月薪新臺幣（
    下同）2至3萬元不等之報酬，彭威翔則以交易毒品金額數量
    抽取報酬（愷他命每1公克抽200元、每2公克抽300元，咖啡
    包每包抽200元）。嗣林新偉、甲○○、彭威翔遂共同基於販
    賣第二級毒品而混合二種以上之毒品、第三級毒品以營利之
    犯意聯絡，由甲○○於110年8月24日16時17分許擔任該販毒集
    團總機時，以微信群組「大聯盟24H」帳號，主動傳送「優
    質小姐坐檯（指愷他命）1：2300 2：4400 4：8500，857哈
    密瓜、蘋果」等販售毒品愷他命、咖啡包之廣告訊息給警員
    喬裝之微信帳號，警員表示欲購買「煙4、哈密瓜2」，最終
    雙方以愷他命4克、哈密瓜咖啡包2包共計8600元達成毒品買
    賣協議，並約定在臺中市○○區○○○道0段000號後方進行交易
    。嗣彭威翔接獲甲○○指示後，即攜帶由林新偉所提供如附表
    所示毒品咖啡包27包及愷他命5包，駕駛車牌號碼000-0000
    號自小客車，於同日18時30分許抵達上址，旋為埋伏之員警
    表明身分當場逮捕查獲，以致未能完成交易而未遂，並當場
    扣得如附表所示含第二級毒品甲基安非他命、第三級毒品4-
    甲基甲基卡西酮、甲基-N,N-二甲基卡西酮、硝甲西泮、第
    四級毒品硝西泮、2-胺基-5-硝基二苯酮之毒品咖啡包27包
    及含第三級毒品愷他命之白色粉末5包、手機2支、現金3200
    元等物。另經警於110年10月13日19時20分，持法院核發之
    搜索票，至臺中市○○區○○○道0段000號3樓之25室進行搜索，
    扣得甲○○所使用之手機1支，林新偉則於110年10月13日因另
    案遭搜索、逮捕後，於調查時坦認發起上開販毒集團及招募
    上述成員加入，因而查悉上情。　
　㈡被告所犯之罪名：　　　　　　
　　⒈被告所為，係犯組織犯罪防制條例第3條第l項後段之參與
      犯罪組織罪、毒品危害防制條例第9條第3項、第4條第6項
      、第2項、第3項、第4項之販賣第二級毒品而混合二種以
      上之毒品未遂、販賣第三級毒品未遂罪。
　　⒉被告販賣含有甲基安非他命之毒咖啡包前持有甲基安非他
      命之低度行為，為其販賣甲基安非他命之高度行為所吸收
      ，不另論罪；被告販賣第二級毒品而混合二種以上之毒品
      、第三級毒品之犯行，並無積極證據證明其所持有之第三
      級、第四級毒品純質淨重超過5公克，即無該當毒品危害
      防制條例第11條第5項、第6項之持有第三級、第四級毒品
      逾法定數量罪，無持有之低度行為為販賣之高度行為所吸
      收之問題，附此敘明。
　　⒊被告與同案被告彭威翔、林新偉間，就上開犯行有犯意聯
      絡及行為分擔，為共同正犯。
　㈢刑之加重或減輕事由：
　　⒈被告販賣第二級毒品而混合二種以上之毒品，應依毒品危
      害防制條例第9條第3項之規定，除適用其中最高級別即販
      賣第二級毒品之法定刑外，並依法加重其刑。
　　⒉被告就上開犯行，已著手於販賣犯行之實施，惟向其購毒
      之員警並無實際購毒意願，未生販售予他人之犯罪結果，
      屬未遂犯，爰依刑法第25條第2項規定減輕其刑。
    ⒊按犯毒品危害防制條例第4條至第8條之罪於偵查及審判中
      均自白者，減輕其刑，同條例第17條第2項定有明文。被
      告對於販賣第二級毒品而混合二種以上之毒品未遂罪之犯
      罪事實於偵查、原審及本院審理中，均自白犯罪，應依毒
      品危害防制條例第17條第2項之規定，遞減輕其刑。
　  ⒋被告於110年10月13日、14日警詢及偵訊時，亦供述本案販
      毒集團之主謀為同案被告林新偉等語；本案亦因被告甲○○
      之供述而查獲，確認同案被告林新偉之犯行等情，有臺灣
      臺中地方檢察署110年12月28日中檢謀調110偵33060字第1
      109131370號函在卷可參。足認被告確有供出毒品來源，
      因而查獲其他正犯或共犯之情節，爰依毒品危害防制條例
      第17條第1項規定遞減輕其刑。
　  ⒌組織犯罪防制條例第8條第1項後段規定：「犯第3條之罪…
      偵查及審判中均自白者，減輕其刑。」，被告就本案參與
      犯罪組織犯罪事實，於偵查、原審及本院均坦承不諱，就
      被告所犯組織犯罪防制條例部分，應依上開規定減輕其刑
      ，因被告此部分所為係上開想像競合犯之輕罪，已經原審
      於依刑法第57條量刑時，併予審酌。
　　⒍被告有前揭加重、減輕事由，應依法先加重後遞減輕之。
三、上訴理由之論斷：
　㈠原審法院因認被告之罪證明確，適用組織犯罪防制條例第3條
    第1項後段、第8條第1項後段、毒品危害防制條例第9條第3
    項、第4條第6項、第2項、第3項、第4項、第17條第1項、第
    2項、第18條第1項前段、第19條第1項，刑法第11條、第25
    條第2項、第28條、第55條、第38條第1項等規定，並以行為
    人之責任為基礎，審酌被告明知第二級、第三級、第四級毒
    品係戕害人身心之毒品，為貪圖不法利益，竟為上開販賣第
    二級、第三級、第四級毒品犯行，危害社會治安及國民健康
    ，且販賣毒品為政府戮力查緝之罪，該等毒品均嚴重戕害國
    人身體健康，對於社會治安之潛在危害不容輕縱，惟被告於
    偵、審中均坦承犯行，尚具悔意，兼衡其犯罪之動機、目的
    、獲取之利益及被告智識程度為高職畢業、從事餐飲業、未
    婚等一切情狀，量處有期徒刑1年8月。核其採證及認事用法
    均無違誤，量刑亦屬妥適，應予維持。
  ㈡被告上訴意旨以被告所為尚屬未遂，且角色僅為聽從他人 指
    揮之總機角色，其客觀犯行相較於毒梟或藥頭而言，應未臻
    嚴鉅，又被告經共同被告彭威祥指證後，隨即坦認自己的錯
    誤，犯後態度良好，客觀上仍有情輕法重或情堪憫恕之情，
    堪認被告之犯罪情狀客觀上足以引起一般同情，而有顯可憫
    恕之情形，仍得依刑法第59條規定遞減輕其刑。且被告已經
    認罪，本案被告符合毒品危害防制條例第17條第1、2項減刑
    之規定，請審酌是否可再予從輕量刑。又被告犯後坦承犯行
    ，實有悔意，主觀惡性顯然較低，對於規範之認知無重大偏
    離，且未曾因犯罪受徒刑之宣告，一時為人所誘而加入販毒
    集團，實屬偶發性犯罪，現被告已返回家中，協助家中魚市
    攤位生意，且有很強的家庭支持，請斟酌上情宣告緩刑等語
    。
　㈢按量刑屬法院自由裁量職權，應受比例原則等法則之拘束，
    並非可恣意為之，致礙及公平正義維護，且必須兼顧一般預
    防之普遍適應性與具體個案特別預防之妥當性，始稱相當。
    而刑法第59條之酌量減輕其刑，必其犯罪之情狀，在客觀上
    足以引起一般同情，認為即予宣告法定最低度刑期猶嫌過重
    者，亦即就全部犯罪情狀予以審酌，認為在客觀上有足以引
    起社會上一般人之同情而顯可憫恕者，始有其適用。如別有
    法定減輕事由，應先依法定減輕事由減輕其刑後，科以最低
    刑度，猶嫌過重時，始得為之；若有二種以上法定減輕事由
    ，仍應先依法定減輕事由遞減其刑後，科以最低刑度，猶嫌
    過重時，始得再依刑法第59條規定酌減其刑。本件被告所為
    係犯販賣第二級毒品而混合二種以上之毒品未遂罪，法定最
    輕本刑為10年以上有期徒刑，應先依毒品危害防制條例第9
    條第3項規定加重其刑；又被告所為係未遂犯，經依刑法第2
    5條第2項規定減輕其刑，又於偵查、原審及本院審理中，均
    自白犯罪，且有供出毒品來源，因而查獲其他正犯或共犯，
    而應再依毒品危害防制條例第17條第2項、第1項規定減輕其
    刑，並先加重後再遞減輕其刑，其中毒品危害防制條例第17
    條第1項規定最輕更可免除其刑。本案經予先加後減計算後
    ，其法定最輕本刑為有期徒刑11月，被告依前述減刑規定後
    可得量處之刑罰範圍，並無刑罰過苛之虞；再者，本案被告
    參與販賣毒品之犯罪組織，其販賣毒品之運作方式是以通訊
    軟體發送廣告及接受購毒者之訊息，此以網路傳播方式，其
    接觸面更廣而迅速，社會侵害性高，被告所為雖為未遂，但
    被告在犯罪組織係擔總機或控機之角色，參與程度非輕，本
    院衡酌被告無畏嚴刑峻罰，為牟己利而參與販賣毒品之犯罪
    組織，助長毒品流通，不僅可能戕害他人身心健康，且嚴重
    破壞秩序，尚難謂其有情輕法重情形，是被告本案所犯上開
    之罪，當無再適用刑法第59條規定酌減之餘地。被告及其選
    任辯護人上訴意旨請求再依刑法第59條規定減輕其刑，並無
    可採。
　㈣按緩刑之宣告，除應具備刑法第74條第1項所定之形式要件外
    ，並須有可認為以暫不執行刑罰為適當之情形，始得為之。
    至是否適當宣告緩刑，本屬法院之職權，得依審理之結果斟
    酌決定，非謂符合緩刑之形式要件者，即不審查其實質要件
    ，均應予以宣告緩刑。被告之選任辯護人雖以前詞為被告請
    求為緩刑之宣告等語，然查被告參與販賣毒品之犯罪組織，
    並在犯罪組織係擔總機或控機之角色，參與程度非輕，已如
    前述；依其參與犯罪情節及分工情形，足徵其惡性非輕，且
    嚴重危害社會治安；其所宣告之刑，殊無以暫不執行為適當
    之情形，自不宜宣告緩刑。則原審雖僅判處被告有期徒刑1
    年8月，且被告亦未曾因故意犯罪受有期徒刑以上刑之宣告
    ，而符合刑法第74條第1項「受二年以下有期徒刑」宣告之
    要件，本院斟酌後認亦不宜遽予宣告緩刑。被告以其是一時
    為人所誘而加入販毒集團，現已返家協助家中魚市攤位生意
    ，且有很強的家庭支持等情，請求宣告緩刑等語，亦不可採
    。
　㈤綜上所述，被告明示僅就原判決之刑提起一部上訴。本案經
    核原審之量刑堪稱妥適，應予維持。被告上訴仍執前詞，請
    求適用刑法第59條規定減刑、從輕量刑及為緩刑之宣告等，
    指摘原審判決不當，為無理由，應予駁回
據上論斷，應依刑事訴訟第368條，判決如主文。　　
本案經檢察官陳文一提起公訴，檢察官乙○○到庭執行職務。
中　　華　　民　　國　　111 　年　　10　　月　　19　　日
            刑事第五庭  審判長法  官  張  智  雄
                              法  官  游  秀  雯
                              法  官  林  源  森
以上正本證明與原本無異。
如不服本判決應於收受送達後二十日內向本院提出上訴書狀，其
未敘述上訴理由者，並得於提起上訴後二十日內向本院補提理由
書（均須按他造當事人之人數附繕本）「切勿逕送上級法院」。
因疫情而遲誤不變期間，得向法院聲請回復原狀。
                              書記官  江  玉  萍
　　　　　　　　　　　　　　　
中　　華　　民　　國　　111 　年　　10　　月　　19　　日
附錄論罪科刑法條全文：　　　　　　　　
毒品危害防制條例第4條
製造、運輸、販賣第一級毒品者，處死刑或無期徒刑；處無期徒
刑者，得併科新臺幣3千萬元以下罰金。
製造、運輸、販賣第二級毒品者，處無期徒刑或10年以上有期徒
刑，得併科新臺幣1千5百萬元以下罰金。
製造、運輸、販賣第三級毒品者，處7年以上有期徒刑，得併科
新臺幣1千萬元以下罰金。
製造、運輸、販賣第四級毒品者，處5年以上12年以下有期徒刑
，得併科新臺幣5百萬元以下罰金。
製造、運輸、販賣專供製造或施用毒品之器具者，處1年以上7年
以下有期徒刑，得併科新臺幣1百50萬元以下罰金。
前五項之未遂犯罰之。
毒品危害防制條例第9條
成年人對未成年人販賣毒品或犯前三條之罪者，依各該條項規定
加重其刑至二分之一。
明知為懷胎婦女而對之販賣毒品或犯前三條之罪者，亦同。
犯前五條之罪而混合二種以上之毒品者，適用其中最高級別毒品
之法定刑，並加重其刑至二分之一。
組織犯罪防制條例第3條
發起、主持、操縱或指揮犯罪組織者，處3年以上10年以下有期
徒刑，得併科新臺幣1億元以下罰金；參與者，處6月以上5年以
下有期徒刑，得併科新臺幣1千萬元以下罰金。但參與情節輕微
者，得減輕或免除其刑。
具公務員或經選舉產生之公職人員之身分，犯前項之罪者，加重
其刑至二分之一。
犯第1項之罪者，應於刑之執行前，令入勞動場所，強制工作，
其期間為3年。
前項之強制工作，準用刑法第90條第2項但書、第3項及第98條第
2項、第3項規定。
以言語、舉動、文字或其他方法，明示或暗示其為犯罪組織之成
員，或與犯罪組織或其成員有關聯，而要求他人為下列行為之一
者，處3年以下有期徒刑，得併科新臺幣3百萬元以下罰金：
一、出售財產、商業組織之出資或股份或放棄經營權。
二、配合辦理都市更新重建之處理程序。
三、購買商品或支付勞務報酬。
四、履行債務或接受債務協商之內容。
前項犯罪組織，不以現存者為必要。
以第5項之行為，使人行無義務之事或妨害其行使權利者，亦同
。
第5項、第7項之未遂犯罰之。
附表
編號 毒咖啡包外觀  數量 毒品成分 重量 1 標示「精氣神瑪卡」包裝（內含米白色粉末） 7包 第三級毒品： 4-甲基甲基卡西酮（4-Methylmethcathinone、Mephedrone、4-MMC）、硝甲西泮(Nimetazepam)、甲基-N,N-二甲基卡西酮（Methy1-N,N-Dimethylcathinone） 驗前總淨重25.94公克，4-甲基甲基卡西酮驗前總純質淨重0.51公克 2 標示「ONEPIECE」包裝（內含磚紅色粉末） 6包 第三級毒品： 4-甲基甲基卡西酮（4-Methylmethcathinone、Mephedrone、4-MMC）、愷他命、甲基-N,N-二甲基卡西酮（Methy1-N,N-Dimethylcathinone） 驗前總淨重20.7公克，4-甲基甲基卡西酮驗前總純質淨重0.82公克 3 標示「益生飲」包裝（內含粉紅色粉末） 4包 第三級毒品： 4-甲基甲基卡西酮（4-Methylmethcathinone、Mephedrone、4-MMC）、硝甲西泮(Nimetazepam)、甲基-N,N-二甲基卡西酮（Methy1-N,N-Dimethylcathinone） 驗前總淨重15.7公克，4-甲基甲基卡西酮驗前總純質淨重0.62公克 4 標示哈密瓜圖樣包裝（內含綠色粉末）   4包 第二級毒品： 甲基安非他命 第四級毒品： 硝西泮（Nitrazepam）、2-胺基-5-硝基二苯酮(2-Amino-5-nitrobenzophenone) 驗前總淨重12.33公克 5 黑/白色包裝（內含粉紅色粉末） 2包 第三級毒品： 4-甲基甲基卡西酮（4-Methylmethcathinone、Mephedrone、4-MMC）、甲基-N,N-二甲基卡西酮（Methy1-N,N-Dimethylcathinone） 驗前總淨重11.19公克，4-甲基甲基卡西酮驗前總純質淨重0.22公克 6 標示小鹿斑比圖樣包裝（內含綠色粉末） 2包 第三級毒品： 4-甲基甲基卡西酮（4-Methylmethcathinone、Mephedrone、4-MMC） 第四級毒品： 硝西泮（Nitrazepam） 驗前總淨重7.38公克，4-甲基甲基卡西酮驗前總純質淨重0.29公克 7 標示人猿圖樣包裝（內含橘色粉末） 2包 第三級毒品： 4-甲基甲基卡西酮（4-Methylmethcathinone、Mephedrone、4-MMC）、甲基-N,N-二甲基卡西酮（Methy1-N,N-Dimethylcathinone）  驗前總淨重12.58公克，4-甲基甲基卡西酮驗前總純質淨重0.25公克